臺灣高等法院臺中分院刑事判決
109年度上易字第1379號

上  訴  人  
即  被  告  梁柏鴻


選任辯護人  周仲鼎律師
上列上訴人即被告因傷害等案件，不服臺灣臺中地方法院108年
度易字第4046號中華民國109年10月20日第一審判決（起訴案號
：臺灣臺中地方檢察署108年度偵字第14273、28844號），提起
上訴，本院判決如下：
    主  文
上訴駁回。
    事  實
一、丙○○與戊○○前為夫妻（於民國108年8月21日法院和解離婚）
    ，2人間具有家庭暴力防治法第3條第1款之家庭成員關係。
    丙○○竟於二人夫妻關係存續期間之下列時間，因發生細故而
    分別為下列行為：
  ㈠於108年1月11日上午8時30分許，在臺中市○○區○○路0段00號8
    9巷住處內，丙○○基於傷害之犯意，以拳頭毆打戊○○頭部、
    以腳踹戊○○膝蓋，致戊○○受有頭部挫傷、左膝挫傷等傷害。
  ㈡於108年1月19日上午11時許，在臺中市潭子區上址住處內，
    基於傷害之犯意，以手機敲擊戊○○頭部，致戊○○受有右後上
    頭皮皮下血腫之傷害。
  ㈢於108年2月6日凌晨3時許，在臺中市潭子區上址住處內，基
    於恐嚇危害安全之犯意，對戊○○恫嚇：「真想把你殺了！」
    等語，致戊○○心生畏懼，足生損害於戊○○之生命、身體安全
    。
  ㈣於108年3月2日晚間12時許至翌日（3日）凌晨1時許，在臺中
    市豐原區向陽路星巴克外，基於恐嚇危害安全之犯意，以「
    你他媽的你這陣子給我注意一點，不要我哪一天神經線斷把
    你打死…我現在真的很恨你，我巴不得殺了你…我真的拿榔頭
    棒從你頭打下去，操你媽！」等語恫嚇戊○○，致戊○○心生畏
    懼，足生損害於戊○○之生命、身體安全。
  ㈤於108年3月17日上午11時許，在臺中市潭子區之上址住處，
    基於傷害之犯意，徒手掌摑戊○○，並持垃圾桶朝戊○○攻擊，
    致戊○○受有左臉疼痛、左手腕發紅、左前臂擦傷等傷害。
  ㈥戊○○因於108年3月17日受丙○○之前開傷害後，遂向臺灣臺中
    地方法院聲請保護令，經該院於108年4月2日核發108年度司
    暫家護字第530號民事暫時保護令，命丙○○不得對戊○○實施
    家庭暴力及騷擾行為，丙○○並於108年4月4日收受該保護令
    ，竟基於違反保護令及傷害之犯意，於前開保護令有效存續
    之108年4月27日下午1時許，以徒手拉扯戊○○頭髮、抓肩膀
    、手臂及背部等方式，致戊○○受有頭部疼痛、背部挫傷、右
    手臂挫傷等傷害。
二、案經戊○○告訴臺中市政府警察局豐原分局移送臺灣臺中地
    方檢察署檢察官偵查起訴。
    理  由
壹、證據能力方面：
一、被告以外之人於審判外之陳述，雖不符刑事訴訟法第159條
    之1至第159條之4之規定，而經當事人於審判程序同意作為
    證據，法院審酌該言詞陳述或書面陳述作成時之情況，認為
    適當者，亦得為證據。當事人、辯護人於法院調查證據時，
    知有第159條第1項不得為證據之情形，而未於言詞辯論終結
    前聲明異議者，視為有前項之同意，刑事訴訟法第159條之5
    第1項、第2項規定甚明。又刑事訴訟法第159條之5之立法意
    旨，在於確認當事人對於傳聞證據有處分權，得放棄反對詰
    問權，同意或擬制同意傳聞證據可作為證據，屬於證據傳聞
    性之解除行為，如法院認為適當，不論該傳聞證據是否具備
    刑事訴訟法第159條之1至第159條之4所定情形，均容許作為
    證據，不以未具備刑事訴訟法第159條之1至第159條之4所定
    情形為前提。又刑事訴訟法第159條之5規定之傳聞例外，乃
    基於當事人進行主義中之處分主義，藉由當事人等「同意」
    之此一處分訴訟行為與法院之介入審查其適當性要件，將原
    不得為證據之傳聞證據，賦予其證據能力。本乎程序之明確
    性，其第 1項「經當事人於審判程序同意作為證據」者，當
    係指當事人意思表示無瑕疵可指之明示同意而言，以別於第
    2 項之當事人等「知而不為異議」之默示擬制同意。當事人
    已明示同意作為證據之傳聞證據，並經法院審查其具備適當
    性之要件者，若已就該證據實施調查程序，即無許當事人再
    行撤回同意之理，以維訴訟程序安定性、確實性之要求。此
    一同意之效力，既因當事人之積極行使處分權，並經法院認
    為適當且無許其撤回之情形，即告確定，其於再開辯論不論
    矣，即令上訴至第二審或判決經上級審法院撤銷發回更審，
    仍不失其效力。此與默示擬制同意之效力，純因當事人等之
    消極緘默而為法律上之擬制所取得，並非本於當事人之積極
    處分而使其效力恆定，容許當事人等於言詞辯論終結前，或
    第二審及更審程序中對其證據能力再為爭執追復，尚屬有間
    。本件上訴人及其原審辯護人就告訴人戊○○於偵查中所提出
    之錄音（譯文），被告暨其辯護人（被告答稱：「請辯護人
    幫我回答」）業於原審審理時明確表示「同意作為本案證據
    」，有原審109年9月22日審判筆錄可稽（原審卷第362至365
    頁），並經原審法院於審判期日就該證據實施調查程序，則
    揆之上開說明，自無許上訴人及辯護人再行撤回此部分之同
    意。此外，復經原判決敘明前揭證據作成時之情況，並無違
    法取證等瑕疵存在，且亦無顯有不可信之情況，資為證據，
    並無不當，爰肯認具證據能力（原判決第3頁）。被告丙○○
    與辯護人上訴本院否認上開錄音得為證據云云，核與卷載資
    料未合，自無足採憑。
二、按被告（此不同於被告以外之人）之自白，非出於強暴、脅
    迫、利誘、詐欺、疲勞訊問、違法羈押或其他不正之方法，
    且與事實相符者，得為證據，刑事訴訟法第156條第1項定有
    明文。本件被告於原審審理時所為關於如附表編號3、4恐嚇
    戊○○之自白，被告及其選任辯護人於本院審理辯論終結前均
    未以書面或言詞提出其他可供證明被告下列經本判決所引用
    之於原審審理時所為之自白，究有如何之遭受「強暴、脅迫
    、利誘、詐欺、疲勞訊問、違法羈押或其他不正之方法」始
    為自白之證據，以供本院得以即時調查審認；被告於本院審
    理時復坦認告訴人提出關於被告恐嚇部分之錄音，確係其聲
    音等語（本院卷第114頁）並參酌卷附相關證據等（詳後論
    述），足認被告下列經本判決所引用之於原審審理時所為關
    於恐嚇戊○○部分之自白，其與事實相符者，依法自得為證據
    。
三、除前二項論述外，本判決所引用被告以外之人於審判外之陳
    述，雖屬傳聞證據，然檢察官、被告丙○○及其辯護人於原審
    及本院準備程序與審理時均同意該等證據有證據能力（原審
    卷第96至97、362頁、本院卷第67至68頁），本院審酌上開
    被告以外之人於審判外陳述作成時之情況，並無不能自由陳
    述之情形，亦未有違法、不當或其他瑕疵，且與待證事實具
    有關連性，以之作為證據應屬適當，認均有證據能力。
四、其餘本判決所引之非供述證據，並無證據證明係公務員違背
    法定程序所取得，亦無顯有不可信之情況，且均經本院依刑
    事訴訟法第164條、第165條踐行調查證據程序，檢察官、被
    告及其辯護人對此部分之證據能力亦均不爭執（原審卷第96
    至97、362至365頁、本院卷第68、113至149頁），應認均有
    證據能力。　　
貳、實體方面
一、認定事實所憑之證據及理由
  ㈠事實欄一㈠部分：被告丙○○矢口否認有於上揭事實欄一㈠所載
    時、地傷害告訴人戊○○之事實，辯稱：其於108年1月11日上
    完大夜班下班返家後即上床睡覺，並無傷害告訴人之事實，
    不清楚告訴人傷勢如何而來，且事發當週告訴人母親亦同住
    在臺中市潭子區之住處內，如確有傷害告訴人，則告訴人母
    親自不可能默不作聲等語；被告辯護人則以病歷摘要記載告
    訴人頭部、左腿均無傷口、瘀斑或腫脹，並參以告訴人當日
    晚間8時許自拍之照片，神情自若，而主張告訴人並無受傷
    之結果等語置辯。經查：
  ⒈此部分之事實業據證人即告訴人戊○○於原審審理時結證綦詳
    （原審卷第315至319、341至342、353頁），且告訴人於108
    年1月11日確有頭部挫傷及左膝挫傷之傷勢，有財團法人佛
    教慈濟綜合醫院台中分院108年1月11日受理家庭暴力事件驗
    傷診斷書、急診病歷各1紙在卷可稽（原審卷第184至186頁
    ），是此部分事實堪可認定。辯護人雖以病歷摘要中記載「
    no wound,no ecchymosis,no swelling over the scalp an
    d Lt leg」主張告訴人實際上並無上開傷害結果等語，然參
    諸醫師於診斷證明書之「檢查結果」處明確記載「頭部挫傷
    」、「左膝挫傷」等文字，有上開診斷證明書為證，足見此
    部分傷勢顯非單純告訴人指訴，而係醫師經檢查後，依其診
    斷結果所為客觀之記載。況查，挫傷意即「皮膚無破裂之損
    傷」，此為辯護人所自陳（原審卷第207頁），是自不能僅
    以未出現明顯傷口或瘀斑、腫脹而認並無傷勢存在。而倘非
    確有傷勢存在，則醫師如何明確於急診病歷上指明告訴人係
    頭部中央處、左膝等處之傷勢位置，並為驗傷診斷書之記載
    。況醫師對告訴人當日就診後之「診斷」為「contusion of
     unspecified part of head」、「contusion of Lt leg」
    ，有上揭出院病歷摘要可佐（原審卷第183頁），辯護人僅
    擷取病歷中之部分記載，亦有斷章取義之嫌。再參以告訴人
    於108年1月11日下午3時1分許頭部有明顯傷勢一情，另有成
    人保護案件通報表存卷可參（原審卷第53至54頁）。辯護人
    另以告訴人當日晚間8時許自拍之照片，主張告訴人神情未
    見異狀，然告訴人當日傷勢位置為頭部上方及左膝，而照片
    拍攝為臉部正面，自無從由照片發現傷勢。又個人對疼痛反
    應不一，且本案事發時間與告訴人自拍之時間已相隔數時，
    並業經醫院診療結束，是辯護人單以告訴人於自拍時未見痛
    苦表情即謂告訴人未受上揭傷勢，自難以為採。是辯護人上
    揭所辯均難為被告有利之認定。告訴人確於108年1月11日受
    有頭皮挫傷、左膝挫傷等傷勢一情，已可認定。
  ⒉又告訴人於108年1月11日所受之上開傷勢為被告所致，除有
    告訴人上揭指訴外，並有108年1月11日之成人保護案件通報
    單記載記載其係遭被告施暴、上開病歷資料記載「被先生打
    傷頭」等文字，有上開成人保護案件通報表及病歷資料可佐
    ，均足證告訴人於108年1月11日當日即已明確表示其所示之
    上開傷勢均為被告所致一事。觀諸被告及辯護人分別於偵查
    及原審審理時陳稱，被告因告訴人多次駕駛被告車輛發生車
    禍一事有所不滿，而於108年1月7日復再次發生車禍，被告
    遂要求告訴人自行理賠，雙方因而復於108年1月11日因此產
    生口角等語，與告訴人指訴因為1月7日車禍的事而發生衝突
    等情互核一致（見偵14273號卷第78頁、原審卷第316、370
    頁），顯見當日確因細故而發生口角衝突，被告所稱「下班
    回來就倒頭睡覺」等語，除與先前自陳內容相異外，亦顯避
    重就輕而與事實不符，難以採憑。再參以被告與告訴人間，
    業因告訴人多次駕駛車輛發生車禍而有所不滿，甚而要求告
    訴人賠償車損，為被告所自陳，且有被告對告訴人提出之民
    事起訴損害賠償狀可佐（原審卷第225至229頁），本件案發
    當日復因此事發生爭執，被告因一時氣憤而傷害告訴人致告
    訴人受有上揭傷勢，衡與常情無違，告訴人指訴情節自堪採
    信。
  ⒊至被告及辯護人固陳稱告訴人母親當日與告訴人及被告同住
    ，並提出臉書照片為證，然參之告訴人臉書文章發佈日期記
    載為「1月9日」已與本案事發日期不同，且告訴人於原審審
    理時證述告訴人母親係於108年1月5日到1月8日到臺中、1月
    9日發文時母親已回新竹等語（原審卷第317至318頁），是
    被告所陳告訴人母親於本案事發時與告訴人及被告同住一情
    自難認為真實，是被告此部分主張亦難為其有利之認定。
  ⒋從而，被告確有為事實欄一㈠所示犯行，並致告訴人受有頭部
    挫傷及左膝挫傷之傷害之事實，足堪認定。
  ㈡事實欄一㈡部分：被告矢口否認有於上揭事實欄一㈡所載時、
    地傷害告訴人之事實，辯稱：其於108年1月19日大夜班下班
    返家後即上床睡覺，並無傷害告訴人之事實，不清楚告訴人
    傷勢如何而來等語；辯護人則以告訴人下腹外觀並無明顯傷
    痕且拒絕進行腹部檢查，主張告訴人明知其腹部並未受傷，
    而為取得診斷證明書方前往醫院就診等語置辯。經查：
  ⒈此部分之事實業據證人戊○○於原審審理實證述明確（原審卷
    第319至322、342至344頁），而告訴人於108年1月19日受有
    右後上頭皮皮下血腫之傷勢，有清泉醫院病歷、家庭暴力事
    件驗傷診斷書各1份在卷可稽（他3983號卷第87頁、原審卷
    第141至147頁），是告訴人受有右後上頭皮皮下血腫之傷勢
    ，自可認定。又上揭傷勢為被告所致，除有告訴人於原審審
    理時所證述：當日因為被告父親拿零用錢給告訴人，因而與
    被告發生口角，被告即持手機敲告訴人頭部等語（原審卷第
    320至321頁）外，亦與被告於偵查中自承當日因生活費而在
    住處與告訴人發生口角等語相符（偵14273號卷第78頁），
    並有成人保護案件通報表及清泉醫院急診護理評估表各1紙
    附卷可參（原審卷第56、149頁），足見被告於108年1月19
    日當日確因金錢問題與告訴人有所爭執進而傷害告訴人，致
    告訴人受有上揭傷勢一情，亦可認定。被告、辯護人嗣以被
    告當日返家後倒頭就睡等語置辯，除與被告先前所陳相悖外
    ，亦與事實不合，無可為採。
  ⒉至辯護人雖主張告訴人未受有腹部傷勢等情，惟本案被告係
    以手機攻擊告訴人頭部，其所造成之傷勢結果為告訴人左後
    上頭皮皮下血腫之傷勢，而與下腹部無涉，業據告訴人證述
    其有向醫生表示被告沒有打其之腹部等語可證（原審卷第32
    1頁），足見辯護人所指部分核與本案被告犯行無涉。又辯
    護人固以此主張告訴人係虛偽就醫、企圖訛取診斷證明書之
    情形，然觀諸告訴人自始至終均僅陳稱當日遭被告攻擊之位
    置為頭部，而不曾提及腹部等情，有上揭成人保護案件通報
    表、清泉醫院急診護理評估表及清泉醫院急診護理評估表可
    參，如確有此訛詐診斷證明書之意圖，告訴人自應強力主張
    其遭被告何等攻擊腹部，何以僅為上開陳述。又告訴人雖於
    就診時表示拒絕打針、拍攝腹部X光，然此係因告訴人擔心
    影響哺乳，此參有清泉醫院急診護理紀錄單可證（原審卷第
    151頁），且與清泉醫院急診護理評估表記載「哺乳中」之
    文字無違，是告訴人顯非無故拒絕接受治療，辯護人僅以告
    訴人未接受醫療，即謂告訴人實際上並無腹部疼痛之事實，
    甚而係為訛詐診斷書等語，顯屬無據，亦難為採。
  ⒊從而，被告確有為事實欄一㈡所示犯行，並致告訴人受有上開
    傷勢等情已可認定。
  ㈢事實欄一㈢部分：被告於原審就此部分犯罪事實坦承不諱，核
    與告訴人戊○○指訴情節相符，且有108年2月6日之錄音譯文
    在卷及錄音光碟1片可證（他3983號卷第65至73頁），是被
    告自白與事實相符，堪以採信；雖被告上訴本院後，翻異前
    供，辯稱：告訴人提出之錄音經過剪接，其並未恐嚇告訴人
    云云，然被告已供認上揭錄音中確為其之聲音（本院卷第11
    4頁），是被告上訴本院後空言否認此部分犯行，自不足採
    信，此部分事實堪以認定。
  ㈣事實欄一㈣部分：被告於原審就此部分恐嚇犯行為認罪之陳述
    （原審卷第366頁），核與告訴人在原審證述情節（原審卷
    第335至340、351頁）相符，且有108年3月2日至3日之錄音
    譯文在卷及錄音光碟1片可證（他3983號卷第75至77頁），
    是被告此部分自白核與事實相符，堪以信採；至被告上訴本
    院後，雖翻異前供，辯稱：告訴人提出之錄音內容同經過剪
    接，其此部分亦未恐嚇告訴人云云，然被告已供認上揭錄音
    中確為其之聲音，已如前述，是被告上訴本院後空言否認此
    部分犯行，同不足採信，此部分事實亦可認定。
  ㈤事實欄一㈤部分：被告固坦承當日有與告訴人發生口角，並持
    垃圾桶丟擲告訴人，然矢口否認有掌摑告訴人或致告訴人受
    傷事實等語；被告辯護人則以被告持垃圾桶丟擲告訴人係為
    避免被告懷中之被告與告訴人之子梁○○受傷所為，所為係屬
    「正當防衛」，並以告訴人當日參加喜宴所拍攝之照片未見
    紅腫，而主張告訴人並無受傷之結果等語置辯。經查：
  ⒈此部分之事實，業據證人戊○○於原審審理時結證明確（原審
    卷第322至328、344至348、353至354頁）；且告訴人於108
    年3月17日遭被告傷害而受有左臉疼痛、左手腕發紅、左前
    臂擦傷等情，復據被告於原審法院訊問時自承「告訴人的傷
    勢我丟垃圾回去時傷到的，我承認這次的傷害」等語（原審
    法院聲羈卷第16頁）；並有清泉醫院家庭暴力事件驗傷診斷
    書、急診病歷、急診護理評估表各1紙及傷勢照片2幀在卷可
    稽（他5611號卷第11至13頁、原審卷第131至135、150頁）
    ，此部分事實堪以認定，被告嗣後辯稱沒有傷害之事實，顯
    屬事後推諉卸責之詞。又辯護人另提出告訴人當日參加婚宴
    之照片，主張告訴人並無上開傷勢，然參以告訴人當日係參
    加友人大喜之日，前往祝賀時，為避免招致他人側目而刻意
    化妝掩飾，顯非不可想像。況相機呈色本有色差，且現今修
    圖軟體發達，修飾妝容、臉型甚至特定部分均無不可，辯護
    人僅以告訴人參加婚宴所拍攝之相片顏色主張告訴人傷勢非
    實，恐與社會現實相距甚遠。是被告確有為事實欄一㈤所示
    犯行，並致告訴人受有上揭傷害之事實，足堪認定。
  ⒉辯護人另以被告係為避免告訴人丟擲垃圾傷害到梁○○始反擊
    ，而為正當防衛等語置辯。然觀諸被告身高近180公分、體
    重70公斤，與告訴人身高168公分、體重46公斤相比，有顯
    著之體型上優勢，此為辯護人所自陳（原審卷第209頁），
    是告訴人對其丟擲垃圾時，對於被告而言能否構成侵害，已
    非無疑。再參以被告自陳「我們拿垃圾互丟」、「我有拿垃
    圾桶往告訴人丟」、「我哥哥也有看到」等語（原審卷第95
    頁），顯見當時被告係與告訴人間因垃圾問題起糾紛後，告
    訴人與被告互丟垃圾而被告並朝告訴人丟擲垃圾桶，現實上
    難認有何「現在不法侵害」之發生。況倘被告確因擔心懷中
    梁○○遭受侵害，自應儘速離開現場抑或呼救在旁之胞兄協助
    抱走梁○○，而非持垃圾桶反丟，足見被告主觀上顯無正當防
    衛之意，所為亦非屬得予排除現在不法侵害之防衛行為。辯
    護人此部分所辯，對正當防衛之要件實有所誤認。
　⒊被告上訴本院後，雖另聲請並經本院傳喚證人即其父丁○○到
    庭結證：108年3月17日中午猶親自駕車，載告訴人至新竹參
    加喜宴，去回過程中並未見告訴人身上有何傷勢等情。然其
    亦稱：對要載告訴人前往新竹前，被告與告訴人在住處樓上
    大小聲所發生之何等情事，並不知情，且未親自見聞，因其
    人在樓下等語；加以告訴人所受之傷勢，係左臉疼痛、左手
    腕發紅、左前臂擦傷等，本非即時可清晰顯現，再者告訴人
    經化妝後，倘未刻意示人，亦非常人見面即可清楚辨識，是
    其證言，自不足為有利被告之認定，併予敘明。
  ⒋從而，被告前揭所辯均無可採，其此部分犯行亦堪認定。 
  ㈥事實欄一㈥部分：被告固坦承當日因告訴人企圖將梁○○帶離住
    處，而與告訴人母親發生拉扯，然以其係為避免梁○○受傷而
    伸手阻止告訴人，並無出手傷害告訴人之事實；被告辯護人
    則以告訴人主訴傷勢位置為「左手臂」與診斷證明書所載之
    「右手臂」顯有不同，且主訴受傷位置從左手臂至胸口，顯
    有誇大甚而虛偽陳述之情，且告訴人於成人保護案件通報表
    中指訴被告當日毆打流血等語，亦與診斷證明書不符。又縱
    告訴人受有上揭傷勢，亦係因告訴人自身情緒高漲肌肉緊繃
    所致、抑或告訴人遭被告制止後，仍持續施力所致，而與被
    告無關等語置辯。經查：
  ⒈臺灣臺中地方法院於108年4月2日核發108年度司暫家護字第5
    30號民事暫時保護令，命被告不得對告訴人實施家庭暴力及
    騷擾行為，被告並於同年月4日收受該保護令等情，分別有
    該院108年度司暫家護字第529號暫時保護令、臺中市政府警
    察局豐原分局保護令執行紀錄表、潭北分駐（派出）所家庭
    暴力加害人訪查紀錄表、臺中市政府警察局家庭暴力事件相
    對人權利義務告知單、保護令執行各1份存卷可憑（他3983
    號卷第19至22頁、偵28844號卷第19至25頁），是108年4月2
    7日尚為上開保護令之有效存續期間，被告依法不得對告訴
    人為家庭暴力或騷擾行為，堪以認定。
  ⒉又事實欄一㈥部分之事實，業據證人戊○○在原審審理時證述甚
    詳（原審卷第328至335、348至351、352至353頁）；且告訴
    人於108年4月27日受有頭部疼痛、背部挫傷、右手臂挫傷等
    傷勢，有財團法人佛教慈濟綜合醫院台中分院受理家庭暴力
    事件驗傷診斷書、急診病歷各1紙在卷可稽（原審卷第193至
    195頁），是此部分事實亦可認定。辯護人雖以診斷證明書
    與急診病歷主訴欄所載內容不同，然參以急診病歷所載診斷
    、客觀說明等均明確記載右肩、右手臂及背部挫傷、頭部疼
    痛之事實，足見此為醫生客觀上對告訴人所為之診斷結果，
    縱與告訴人主訴內容不符，亦不影響告訴人受有上揭傷勢之
    事實。況告訴人非醫學專業，就疼痛情形描述自無從確切而
    精準說明，縱以「胸口」、「胸部」疼痛來描述不適部位，
    亦與常情無違。又辯護人固提出108年5月2日之成人保護案
    件通報表（原審卷第233頁），主張告訴人指稱108年4月27
    日有流血一情顯與事實不符，惟此部分業據告訴人於原審審
    理時證述其於108年5月2日時係一併申告事實欄一㈤及㈥部分
    ，當時係表示被告有於3月17日造成其流血（原審卷第350頁
    ）；而參以告訴人108年5月2日檢察事務官前所為之訊問筆
    錄確係指稱被告係於108年3月17日造成告訴人流血；108年4
    月27日則是用手抓我頭髮跟手、還有拉扯我、推我等語（他
    3983號卷第9頁），是告訴人所為陳述顯與卷證資料無違，
    上開108年5月2日臺灣臺中地方檢察署書記官因而有所誤解
    而於通報表登載錯誤，尚非不可想像。且告訴人上揭傷勢既
    有明確之診斷證明書可佐，自不因通報表記載有所出入，而
    得為有利被告之認定。佐以告訴人於108年4月29日向家暴中
    心所為陳述，均未提及當日有流血之情形，此有108年4月29
    日成人保護案件通報表可證（原審卷第59頁），顯見告訴人
    對於傷勢之陳述與事實相符，辯護人執前詞主張告訴人誇大
    其詞、甚而虛偽陳述，尚非可採。告訴人確於108年4月27日
    受有頭部疼痛、背部及右手臂挫傷等傷勢一情，已可認定。
  ⒊又告訴人所受上開傷勢為被告所致，業據告訴人指訴當日係
    遭被告拉扯頭髮、手臂、抓背等語明確，且與告訴人所受傷
    勢位置分別為頭部後方、背部等處相符。再參以被告自陳當
    日因為小孩問題而拉告訴人手等語，及證人林○○於原審證述
    有聽到被告制止告訴人抱小孩，但因為角度問題無法看清楚
    有無拉扯等語（原審卷第300至302頁），足證當日被告確因
    梁○○之問題而與告訴人發生爭執、甚而有所拉扯。復觀諸本
    案事發時間為下午1時許，與告訴人前往就診時間為下午2時
    48分許，相隔時間甚近，實難想像於被告與告訴人發生拉扯
    糾紛後，其短暫之期間內有何其他外力介入，導致告訴人受
    有如此相類於他人自背部後方拉扯之傷痕結果，被告所言僅
    拉手沒有傷害告訴人，顯屬避重就輕之詞，辯護人所言因上
    揭傷勢為告訴人肌肉緊繃所致，亦難採憑。又辯護人復以告
    訴人因遭被告制止攔阻，而被告仍持續與告訴人拉扯因而導
    致，然此部分所辯益證上揭傷勢為被告所致，此部分事實自
    可認定。
　⒋被告上訴本院後，關於此部分又再聲請傳喚證人即當天前往
    案發現場處理之臺中市政府警察局大雅分局潭北派出所警員
    乙○○、甲○○到庭，證明當日至現場見聞之情事等情；惟經證
    人乙○○到庭證述：其至現場時，衝突已經結束等語；證人甲○○則證述：當日之情形已無印象等語，均無從證明被告聲請
    傳喚之待證事實。另被告又聲請傳喚其母己○○，欲證明當日
    現場發生之事情等情；然由證人己○○之於本院證述內容（本
    院卷第140至149頁）可見，證人己○○當日並未親自見聞被告
    與告訴人在住處樓上大聲講話所發生之何等情事；而在住處
    樓下，被告確實有將為爭抱小孩之告訴人與證人己○○隔開而
    碰觸告訴人一情；加以告訴人當日所受之傷勢，係頭部疼痛
    、背部挫傷、右手臂挫傷等，亦均非即時可清晰顯現，再者
    於雙方為爭抱小孩之混亂情形下，倘告訴人未刻意示人，亦
    非常人見面即可清楚辨識，是證人乙○○、甲○○、己○○等之證
    言，亦皆不足為有利被告之認定，附予敘明。
  ⒌從而，被告確有為事實欄一㈥所示犯行，並致告訴人受有上揭
    傷勢等事實，足堪認定。
  ㈦縱上所述，本案事證明確，被告上揭犯行均堪認定，自應依
    法論科。
二、論罪科刑
  ㈠按行為後法律有變更者，適用行為時之法律。但行為後之法
    律有利於行為人者，適用最有利於行為人之法律，刑法第2
    條第1項定有明文。查被告行為時，刑法第277條第1項規定
    為：「傷害人之身體或健康者，處3年以下有期徒刑，拘役
    或1千元以下罰金」；而被告行為後，上開條文已於108年5
    月29日修正公布並施行，修正後規定為：「傷害人之身體或
    健康者，處5年以下有期徒刑、拘役或50萬元以下罰金」，
    可知修法後傷害罪之法定刑顯然較修正前為重，經新舊法比
    較結果，被告行為後之新法並未較有利於被告，依刑法第2
    條第1項前段規定，應適用被告行為時即修正前刑法第277條
    第1項規定論處，合先敘明。另被告行為後刑法第305條第1
    項雖有修正，將罰金數額折算為新臺幣，調整換算後予以明
    定，然未涉及實體刑之加重減輕，是此部分尚無新舊法比較
    問題，逕予適用新法，併此敘明。
  ㈡次按家庭暴力防治法所稱之家庭暴力，係指家庭成員間實施
    身體或精神上不法侵害之行為，另所稱家庭暴力罪者，謂家
    庭成員間故意實施家庭暴力行為而成立其他法律所規定之犯
    罪，家庭暴力防治法第2條第1款、第2款分別定有明文；查
    被告於本案行為時仍為告訴人之配偶，與告訴人間具有家庭
    暴力防治法第3條第1款所定之家庭成員關係，而對告訴人為
    上揭侵害行為，應屬家庭暴力行為，而該當家庭暴力防治法
    所稱之家庭暴力罪，然因家庭暴力防治法對於家庭暴力罪並
    無科處刑罰之規定，故應依其他法律之規定予以論罪科刑。
　㈢按刑法上恐嚇，固係指以危害通知他人，使該人主觀上生畏
    怖心之行為，然此危害之通知，並非僅限於將來，其於現時
    以危害相加者，亦應包括在內。因是，恐嚇之手段，並無限
    制，其以言語、文字為之者無論矣，即使出之以強暴、脅迫
    ，倘被害人尚有相當之意思自由，而在社會一般通念上，猶
    未達於不能抗拒之程度者，仍屬本罪所謂恐嚇之範疇。至於
    危害通知之方法，亦無限制，無論明示之言語、文字、動作
    或暗示之危害行為，苟已足使對方理解其意義之所在，並足
    以影響其意思之決定與行動自由者均屬之。
  ㈣核被告事實欄一㈠、㈡及㈤部分所為，均係犯修正前刑法第277
    條第1項之傷害罪；事實欄一㈢、㈣部分所為，係犯刑法第305
    條之恐嚇危害安全罪；事實欄一㈥部分，則係犯修正前刑法
    第277條第1項之傷害罪及家庭暴力防治法第61條第1款違反
    保護令罪，公訴意旨誤認此部分應僅論以違反保護令罪，容
    有未洽，惟業經公訴人當庭補充，並經本院告知此部分罪名
    ，對於被告之防禦權已無影響，自得併予審理，併予敘明。
  ㈤又被告事實欄一㈠以拳頭毆打告訴人頭部、腳踹告訴人膝蓋；
    事實欄一㈤掌摑告訴人、持垃圾桶丟擲告訴人；事實欄一㈥徒
    手拉扯告訴人頭髮、抓手臂、背部等之舉止間，各係於同一
    地點、密接之時間內為之，且犯罪目的與侵害法益均為同一
    ，在刑法評價上以視為數個舉動之接續施行，合為包括之一
    行為予以評價較為合理。又被告事實欄一㈥以一行為同時觸
    犯修正前刑法第277條第1項、家庭暴力防治法第61條第1款
    之違反保護令罪，為想像競合犯，應依刑法第55條之規定，
    從一重之家庭暴力防治法第61條第1款之違反保護令罪處斷
    。被告所為上揭事實欄一㈠至㈥各罪間，犯意各別，行為互殊
    ，應予分論併罰。
三、原審以本案被告丙○○之前揭犯行事證明確，引用家庭暴力防
    治法第61條第1款，刑法第2條第1項前段、第11條前段、第2
    77條第1項（修正前）、第305條、第55條、第51條第5款、
    第6款、第41條第1項，刑法施行法第1條之1第1項等之規定
    ，並以行為人責任為基礎，審酌被告前案方因傷害前女友等
    案件，經定應執行拘役70日確定、易科罰金執行完畢，有本
    院106年度上易字第660號刑事判決及臺灣高等法院被告前案
    紀錄表各1份存卷可查，於本案雖未構成累犯，然足見被告
    素行非佳，未能控制情緒，不思理性解決糾紛及和諧經營家
    庭成員關係，未念及告訴人為其配偶，而率為上揭傷害、恐
    嚇犯行，並造成告訴人身體、心理之傷害，並審酌被告迄今
    未與告訴人達成和解之犯後態度、犯罪之動機及目的、犯罪
    情節、手段；暨被告自述高中畢業，從事外包工廠業務，勉
    持之家庭經濟狀況（原審卷第373頁），及檢察官、告訴人
    對本案刑度之意見等一切情狀，分別量處如原審判決主文所
    示之刑，及定其應執行之刑，並均諭知易科罰金折算標準等
    情。經核其認事用法，並無違誤，量刑亦屬妥適，被告提起
    上訴未提出有利之證據及辯解，僅猶執前詞否認有傷害與恐
    嚇之全部犯行，而指摘原判決不當云云。然其上揭所辯均無
    足採憑，皆已詳述如前；且按刑之量定，係實體法上賦予法
    院得自由裁量之事項，倘其未逾越法律所規定之範圍，又未
    明顯違背正義，即不得任意指摘為違法。本件原審量刑時，
    已依刑法第57條各款之規定審酌被告之上開一切情狀，而量
    處罪刑，經核無論各宣告刑與所定之應執行刑，原審並未逾
    越法律所規定之範圍，又無明顯違背正義，被告執前詞指摘
    原判決不當，其上訴無理由，應予駁回。
據上論斷，應依刑事訴訟法第368條，判決如主文。
本案經檢察官林清安提起公訴，檢察官庚○○到庭執行職務。
中　　華　　民　　國　  110　 年　　11　　月　　11　　日
            刑事第七庭  審判長法  官  梁  堯  銘
                              法  官  羅  國  鴻
                              法  官  張  智  雄
以上正本證明與原本無異。
不得上訴。
                              書記官  陳  玫  伶
　　　　　　　　　　　　　　　
中　　華　　民　　國　　110 　年　　11　　月　　11　　日



附  表

編號 犯罪事實         主                  文 1  事實欄  一、㈠ 丙○○犯傷害罪，處拘役肆拾日，如易科罰金，以新臺幣壹仟元折算壹日。 2  事實欄  一、㈡ 丙○○犯傷害罪，處有期徒刑貳月，如易科罰金，以新臺幣壹仟元折算壹日。 3  事實欄  一、㈢ 丙○○犯恐嚇危害安全罪，處拘役參拾日，如易科罰金，以新臺幣壹仟元折算壹日。 4  事實欄  一、㈣ 丙○○犯恐嚇危害安全罪，處拘役參拾日，如易科罰金，以新臺幣壹仟元折算壹日。 5  事實欄  一、㈤ 丙○○犯傷害罪，處有期徒刑參月，如易科罰金，以新臺幣壹仟元折算壹日。 6  事實欄  一、㈥ 丙○○犯傷害罪，處有期徒刑參月，如易科罰金，以新臺幣壹仟元折算壹日。 


附錄本案論罪科刑法條：

修正前中華民國刑法第277條
傷害人之身體或健康者，處 3 年以下有期徒刑、拘役或 1千元
以下罰金。
犯前項之罪，因而致人於死者，處無期徒刑或 7 年以上有期徒
刑；致重傷者，處 3 年以上 10 年以下有期徒刑。

中華民國刑法第305條
以加害生命、身體、自由、名譽、財產之事恐嚇他人，致生危害
於安全者，處 2 年以下有期徒刑、拘役或 9 千元以下罰金。

家庭暴力防治法第61條
違反法院依第 14 條第 1 項、第 16 條第 3 項所為之下列裁定
者，為本法所稱違反保護令罪，處 3 年以下有期徒刑、拘役或
科或併科新臺幣 10 萬元以下罰金：
一、禁止實施家庭暴力。
二、禁止騷擾、接觸、跟蹤、通話、通信或其他非必要之聯絡行
    為。
三、遷出住居所。
四、遠離住居所、工作場所、學校或其他特定場所。
五、完成加害人處遇計畫。